臺灣高等法院臺南分院民事判決
110年度再易字第24號
再審原告    呂美娜  
訴訟代理人  王正宏律師
            楊雨錚律師
            郭俐文律師
再審被告    呂國勝  
訴訟代理人  宋錦武律師
上列當事人間請求返還代墊款事件，再審原告對於中華民國110
年9月16日本院確定判決（110年度上易字第107號)提起再審之訴
，本院於111年3月9日言詞辯論終結，判決如下：
    主  文
再審之訴駁回。
再審訴訟費用由再審原告負擔。
    事實及理由
一、按再審之訴，應於30日之不變期間內提起；前項期間，自判
    決確定時起算，判決於送達前確定者，自送達時起算；其再
    審之理由發生或知悉在後者，均自知悉時起算，民事訴訟法
    第500條第1項、第2項前段定有明文。經查再審原告對本院1
    10年度上易字第107號請求返還代墊款事件民國110年9月16
    日判決（下稱原確定判決）提起本件再審之訴，其訴訟標的
    金額未逾新臺幣（下同）150萬元，依民事訴訟法第466條第
    1項規定，係不得上訴第三審之事件，原確定判決於110年9
    月16日宣示，於110年9月27日送達再審原告，有送達證書可
    稽（見原確定判決卷第309頁）。再審原告於110年10月21日
    對原確定判決提起本件再審之訴，並未逾民事訴訟法第500
    條第1項所定之30日不變期間，先予敘明。
二、再審原告主張：
　㈠伊於前訴訟程序所請求者係呂國賓、呂國豪（下稱呂國賓等2
    人）自102年7月起至107年12月止之看護薪資，兩造之父呂
    新傳除有外籍看護照顧外，尚需由呂國賓等2人全職照護。
    呂新傳先後雖由3位外籍看護阿優、雅蒂、布蒂（形式上僱
    主為訴外人呂國聰）照護，惟其等因契約期滿及申辦手續期
    程等，有中斷與銜接之空窗期。原確定判決未查於此，逕認
    定上開期間呂國賓等2人之合理看護費用為每月26,503元，
    超出部分非屬呂新傳之必要費用；另認定有部分中興保全之
    費用、電費水費及電話費（詳本院卷第121至124頁），非屬
    呂新傳之必要支出，就呂國賓等2人綜合所得稅各類所得資
    料清單【前訴訟程序一審南簡字卷（下稱南簡卷）一第263-
    283頁，下稱呂國賓等2人所得資料】、每日居家照護紀錄（
    南簡卷一第365-899頁）、外籍看護薪資表【置於前訴訟程
    序一審南司調字卷（下稱調字卷）第371頁原證十二光碟內
    】、呂新傳中國信託銀行存款交易明細（調字卷第73至93頁
    原證四，下稱原證四存款交易明細）及支出單據憑證影本（
    置於原證十二光碟內）等重要證物，漏未斟酌，有民事訴訟
    法第497條之再審事由，爰提起本件再審之訴。
　㈡並聲明：⒈原確定判決駁回再審原告後開第二項之訴部分廢棄
    。⒉再審被告應於繼承被繼承人呂新傳之遺產範圍內，再給
    付再審原告601,416元，及自109年5月26日起至清償日止，
    按週年利率百分之5計算之利息。
三、再審被告答辯：
    原確定判決已詳述其認定之理由，並無就足以影響於判決之
    重要證物漏未斟酌之再審事由，且再審原告於前訴訟程序從
    未提及外籍看護有中斷與銜接之空窗期，自不得於本件再審
    為此部分主張。並答辯聲明：再審之訴駁回。
四、按不得上訴於第三審法院之事件，其經第二審確定之判決，
    就足以影響於判決之重要證物漏未斟酌者，得為再審事由，
    固為民事訴訟法第497條前段所明定。惟所謂之重要證物漏
    未斟酌，係指前訴訟程序第二審言詞辯論終結前，已經存在
    並已為聲明之證據，而第二審並未認為不必要，竟忽略而未
    予調查，或雖調查而未就其調查之結果說明其取捨之理由，
    且以該證物足以動搖原確定判決基礎者為限。若於判決理由
    項下說明無調查之必要或取捨之理由，或縱經斟酌亦不足以
    影響判決基礎之意見，即與漏未斟酌有間，不得據為民事訴
    訟法第497條所定之再審理由。
五、再審原告主張原確定判決有前述民事訴訟法第497條前段就
    足影響於判決之重要證物漏未斟酌之再審事由，惟為再審被
    告所否認，並以前開情詞置辯。經查：
　㈠兩造父親呂新傳於87年11月26日因罹患腦出血併失語症，經
　　臺灣臺南地方法院（下稱臺南地院）以98年度禁字第135號
　　裁定宣告為禁治產人，並選定其配偶呂葉月嬌為監護人。嗣
    呂葉月嬌於102年1月9日死亡，臺南地院以102年度監宣字第
    37號、102年度監宣字第47號裁定選定再審原告為呂新傳之
    監護人，該裁定並於102年6月28日確定（調字卷第21至31頁
　　）。呂新傳於108年6月25日死亡，其法定繼承人為兩造及呂
    美娟、呂國聰、呂國賓、呂國豪等共6人（下合稱呂美娟等6
    人）。再審原告於前訴訟程序主張其於擔任呂新傳監護人時
　　，以其個人款項代為墊付呂新傳之醫療診治照護、醫療用品
    費用及呂新傳名義下之各項稅費等支出共4,373,770元，呂
    新傳對其負有返還之義務，而呂美娟等6人為呂新傳之繼承
    人，前開債務應由繼承人承受並負返還責任，依民法第281
    條第1項、第179條、第176條及第478條規定，請求再審被告
    於繼承呂新傳之遺產範圍內給付再審原告728,962元本息，
    經臺南地院以109年度訴字第1795號判決再審被告應於繼承
    呂新傳之遺產範圍內給付再審原告62,875元本息，並駁回再
    審原告其餘之訴。再審原告就其敗訴部分不服，提起上訴，
    經本院以110年度上易字第107號判決再審被告應於繼承被繼
    承人呂新傳之遺產範圍內，再給付再審原告64,671元本息，
    並駁回再審原告其餘上訴確定（即原確定判決），以上各情
    ，為兩造所不爭執。
　㈡再審原告於前訴訟程序就呂國賓等2人之薪資部分，係主張呂
    新傳除外籍看護（外籍看護費用部分為再審被告所不爭執
　　），尚需呂國賓等2人之照護，請求呂國賓等2人每人按日各
    以1,000元支薪計算費用。再審原告於前訴訟程序二審就其
    所代墊呂國賓等2人之薪資部分，係主張呂國賓等2人每人按
    日各以1,000元支薪計算費用等語，惟從未提及或主張外籍
    看護有中斷之空窗期，此經再審原告於本院陳明在卷（本院
    卷第170頁），可知再審原告就其於本件再審主張有關外籍
    看護中斷之空窗期，其於前訴訟程序未曾提出此部分主張。
    而原確定判決認「就本件上訴人（按即再審原告，下同）於
    起訴狀所列之支出金額與單據（按包括再審原告上開所提之
    外籍看護薪資表、原證十二及原證四存款交易明細），除被
    上訴人（按即再審被告，下同）於109年8月10日民事答辯狀
    所附附表一至附表七（即南簡卷一第67至91頁）所列事由項
    目外，其餘項目被上訴人均未表示爭執，兩造同意列入上訴
    人為呂新傳所支出之必要費用。」、「⒈上訴人主張：呂新
    傳因罹患腦出血併失語症，全身癱瘓，需他人全日照護，故
    除一名外籍看護外，自99年起至107年12月31日，尚請呂國
    賓等2人共同於夜間看護，伊每日給付呂國賓等2人各1,000
    元乙節，…」、「本院認…呂國賓等2人雖有於夜間協助照護
    呂新傳，然該二人…，夜間協助照護亦屬分擔、輔助之角色
    ，且為呂新傳之子，縱具相當醫療知識與經驗，按日各支薪
    1,000元，尚屬過高；而被上訴人抗辯：參之衛生福利部編
    印之『105年身心障礙者生活狀況及需求評估調查報告』所示
    ，以植物人障礙類別，定呂新傳每月須支出之合理看護費用
    為26,503元乙節，尚能兼顧必要性及合理性之需求，應屬可
    採。⑸是上訴人主張呂國賓、呂國豪共同看護所支出之費用
    ，應以每月26,503元計算為有據；逾此範圍之看護費用
　　，則非必要，應予扣除。」等情（原確定判決第4、6至7頁)
　　，可見原確定判決已有審酌前述再審原告所提出之每日居家
    照護紀錄、外籍看護薪資表、原證四存款交易明細及原證十
    二之資料，始肯認呂國賓、呂國豪共同看護之情形，惟為兼
    顧必要性及合理性，故認再審原告主張呂國賓等2人每日各1
    ,000元之看護費用不可採，呂國賓等2人共同看護所支出之
    費用，應以每月26,503元計算，逾此範圍之看護費用，則非
    必要。由上觀之，原確定判決並無漏未斟酌上開證據之情形
　　。至於呂國賓等2人所得資料與原確定判決認定其等合理看
    護費用之多寡，並無必然之關係，縱經斟酌亦不足以影響判
    決基礎，與漏未斟酌有間，依上開說明，自不得據為民事訴
    訟法第497條所定之再審理由。
　㈢再審原告另主張原確定判決駁回其餘有關中興保全之費用、
    電費水費及電話費之請求（詳本院卷第121至124頁），有漏
    未斟酌原證十二之光碟內之支出單據憑證影本及原證四存款
    交易明細之情形云云。惟查原確定判決就再審原告得否請求
    其餘有關中興保全之費用、電費水費及電話費，已詳述於該
    判決事實及理由五、㈡、㈢、㈣、㈤（見原確定判決第7至13頁
    ）。至於再審原告稱其於原證十二所附支出單據憑證影本，
    僅可看出有該單據憑證影本，無法證明屬呂新傳之必要費用
    ；另原證四存款交易明細「備註」處之記載，係自行記載備
    註內容，亦無法證明係呂新傳之必要費用。是該等證據
　　，縱經斟酌亦不足以影響判決基礎，與漏未斟酌有間，依上
　　開說明，亦不得據為民事訴訟法第497條所定之再審理由。
　㈣更何況原確定判決載明本件事證已臻明確，兩造其餘之攻擊
    或防禦方法及所用之證據，均不足以影響本判決之結果，爰
    不逐一論列，附此敘明等語（見原確定判決第14至15頁），
    可知原確定判決業已就再審原告所指摘關於其得否請求返還
    代墊款之各項證據詳為調查，並綜觀兩造之攻擊防禦及陳述
    後，就調查之結果予以判斷，而詳為說明得心證之理由。再
    審原告前開指述，係其對原確定判決認定事實，依一己之見
    而為爭執，然此概屬涉及證據取捨之判斷，非為就足以影響
    裁判之重要證據漏未斟酌之情形。是以再審原告主張原確定
    判決漏未斟酌上開證物，即乏所據。再審原告主張原確定判
    決有民事訴訟法第497 條所定再審事由云云，自無可採。
  ㈤綜上所述，再審原告主張原確定判決有民事訴訟法第497 條
    之再審事由，不足採信，其執此提起本件再審之訴，為無理
    由，應予駁回。
六、本件事證已臻明確，兩造其餘攻擊防禦方法及立論之證據資
    料，均經本院審酌後，認為對判決結果不生影響，無逐一論
    述之必要，併予敘明。
七、據上論結，本件再審之訴為無理由，依民事訴訟法第78條，
    判決如主文。
中　　華　　民　　國　　111 　年　　4 　　月　　27　　日
                  民事第一庭    審判長法  官  翁金緞

                                      法  官  黃瑪玲
　　　　　　　　　　　　　　　　　　　
　　　　　　　　　　　　　　　　　 　 法  官  蔡孟珊
上為正本係照原本作成。
不得上訴。
中　　華　　民　　國　　111 　年　　4 　　月　　27　　日

                                      書記官  汪姿秀